【裁判字號】    97,簡上,287
【裁判日期】    980429
【裁判案由】    給付票款
【裁判全文】
臺灣板橋地方法院民事判決             97年度簡上字第287號
上  訴  人  丙○○
被  上訴人  丁○○
            甲○○
上列當事人間請求給付票款事件，上訴人對於中華民國97年11月
14日本院三重簡易庭97年度重簡字第2149號第一審判決提起上訴
，經本院於98年4 月8 日言詞辯論終結，判決如下：
    主  文
原判決關於駁回上訴人後開第二項部分，及訴訟費用之裁判均廢
棄。
被上訴人應再連帶給付上訴人新臺幣參拾捌萬元，及自民國九十
七年五月二十六日起至清償日止，按週年利率百分之六計算之利
息。
第一、二審訴訟費用由被上訴人連帶負擔。
    事實及理由
一、程序方面
    被上訴人郭仁聰經合法通知，未於言詞辯論期日到場，核無
    民事訴訟法第386 條所列各款情形，爰依上訴人之聲請，由
    其一造辯論而為判決，合先敘明。
二、上訴人於原審起訴主張：上訴人執有被上訴人丁○○所簽發
    並經被上訴人甲○○背書、發票日為民國97年5 月24日，付
    款人為華南商業銀行泰山分行、面額為新臺幣（下同）1,00
    0,000 元、票號為PC0000000 號之支票1 紙（下稱系爭支票
    ），詎屆期於97年5 月26日提示竟因存款不足而遭退票，未
    獲清償，嗣被上訴人甲○○雖於97年9 月12日清償部分票款
    620,000 元，惟仍欠380,000 元未清償，爰依票據之法律關
    係，請求被上訴人連帶給付票款380,000 元及自97年5 月26
    日起至清償日止，按週年利率百分之6 計算之利息，另請求
    被告連帶給付620,000 元部分自97年5 月26日起至97年9 月
    11日止，按週年利率百分之6 計算之利息等語。
三、被上訴人丁○○於原審固不爭執確有簽發系爭支票一節，惟
    以：被上訴人甲○○已於97年7 月中旬退還手錶1 支及祖母
    綠套組1 組共價值380,000 元予上訴人等語資為抗辯。
四、被上訴人甲○○於原審亦不爭執確有背書轉讓系爭支票予原
    告等情，惟以：伊與被上訴人丁○○至上訴人店內購買1 批
    總價988,000 元之珠寶首飾，上訴人同意伊以被上訴人丁○
    ○所簽發且經伊背書之系爭支票支付貨款，並退給伊12,000
    元之差額，詎被上訴人丁○○所簽發之系爭支票屆期不獲兌
    現，經與上訴人多次協商後，伊同意將所購買之珠寶首飾中
    不要的部分退還給上訴人，因伊人在上海，故委請被上訴人
    丁○○退還手錶1 只及祖母綠套組1 組共價值380,000 元予
    上訴人，上訴人即不得再要求其支付此部分票款等語資為抗
    辯。
五、原審判決命被上訴人應連帶給付上訴人620,000 （原審判決
    主文第1 項誤載為「62元」，應予更正）部分自97年5 月26
    日起至97年9 月11日止，按週年利率百分之6 計算之利息，
    並駁回上訴人其餘之訴。（被上訴人就其敗訴部分均未聲明
    不服，業已確定，併此敘明。）上訴人就原審判決其敗訴部
    分聲明不服，提起上訴，其上訴理由略以：被上訴人甲○○
    於97年3 月28日經被上訴人丁○○陪同至上訴人開設之常準
    鐘錶珠寶店，向上訴人購總價988,000 元之珠寶首飾1批 ，
    並以系爭支票支付貨款，上訴人則將退還12,000元之差額，
    詎該支票屆期提示遭退票，經上訴人多次催討，被上訴人均
    相應不理，更避走大陸，待上訴人表示欲對被上訴人提出刑
    事詐欺告訴，被上訴人見事跡敗露，恐受刑事訴追，始於97
    年7 月中旬左右，由被上訴人丁○○假意出面至上訴人經營
    之珠寶店，自行將部分貨品即手錶1 只及祖母綠套組1 組留
    下，以表日後付款之誠意。而被上訴人甲○○向上訴人購買
    上開珠寶首飾所約定之價款，係其大量購買貨品之優惠價格
    ，如僅購買單一貨品，其價格絕無可能如此優惠，故各個貨
    品在出貨憑單上所載之單價，必以全部購買為條件，顯見兩
    造間所締結之貨品買賣契約並非數個契約分別獨立，而係不
    可分割之單一契約，況上訴人曾向被上訴人表示不同意解除
    契約退貨，是該買賣契約既未合意解除，被上訴人仍應連帶
    給付上訴人未清償之票款380,000 元等語，並聲明：(一)原判
    決不利於上訴人部分廢棄，(二)被上訴人應再連帶給付上訴人
    380,000 元，及自97年5 月26日起至清償日止，按週年利率
    百分之6 計算之利息。被上訴人甲○○於二審程序均未於言
    詞辯論期日到場或提出書狀作何聲明，被上訴人丁○○則聲
    明：上訴駁回。
六、本院之判斷
  (一)上訴人主張其執有被上訴人丁○○所簽發並經被上訴人甲○
    ○背書、發票日為97年5 月24日，付款人為華南商業銀行泰
    山分行、面額為1,000,000 元、票號為PC0000000 號之系爭
    支票，屆期於97年5 月26日提示竟因存款不足而遭退票，嗣
    被上訴人甲○○雖於97年9 月12日給付部分票款620,000 元
    ，惟仍欠380,000 元未清償等情，為被上訴人所不爭執，並
    有系爭支票暨退票理由單、郵政跨行匯款申請書等影本各1
    件附卷可稽（見原審卷第5 、20頁），自堪信為真實。
  (二)惟被上訴人抗辯系爭支票係為支付被上訴人甲○○向上訴人
    購買珠寶首飾之貨款，而被上訴人甲○○已將部分貨品即手
    錶1 只及祖母綠套組1 組共價值380,000 元退還予上訴人，
    上訴人即不得再請求被上訴人給付此部分之票款等語，上訴
    人則否認其曾同意解除上開買賣契約。按票據債務人不得以
    自己與發票人或執票人之前手間所存抗辯之事由對抗執票人
    ，但執票人取得票據出於惡意者，不在此限，票據法第13條
    定有明文。又依票據法第13條之規定，票據債務人祇不得以
    自己與發票人或執票人之前手間所存抗辯之事由，對抗執票
    人，若以其自己與執票人間所存抗辯之事由資為對抗，則非
    法所不許（最高法院46年臺上字第1835號判例意旨參照）。
    經查：
    1.被上訴人丁○○簽發系爭支票後，交由被上訴人甲○○背
      書轉讓予上訴人，作為被上訴人甲○○向上訴人購買珠寶
      首飾共值988,000 元之價金，上訴人則另退還現金12,000
      元予被上訴人甲○○等情，為兩造所不爭執，且有出貨憑
      單影本3 紙存卷足憑（見本院卷第10頁）。觀諸上開出貨
      憑單之內容，係就被上訴人甲○○所購買之各項珠寶首飾
      分別列載其品項、數量及單價，並據以計算總價為9,988,
      000 元；惟上訴人主張該出貨憑單所載單價係被上訴人甲
      ○○向其大量購買貨品之優惠價格，如僅購買單一貨品，
      其價格絕無可能如此優惠等語，而證人即常準鐘錶珠寶店
      員工乙○○亦到庭證述：因被上訴人甲○○一次購買多件
      貨品，上訴人才給予渠優惠價格，另有贈送萬寶龍牌拆信
      刀及手工書寫紙等情明確（見本院卷第36、37頁），且被
      上訴人丁○○復自承上訴人確另有贈送出貨憑單上所載珠
      寶首飾以外之貨品予被上訴人甲○○等情無訛（見本院卷
      第24頁），顯見上訴人確係考量被上訴人甲○○向其一次
      購買多件珠寶首飾，始以出貨憑單上所載之優惠價格售出
      並附加贈品，則斟酌當事人締結該買賣契約之本旨，乃重
      在多件珠寶首飾之整批交易，其各項給付間應具有不可分
      割之關係，故上訴人與被上訴人甲○○就上開珠寶首飾所
      為之買賣交易，應僅成立一個不可分割之買賣契約，殆屬
      無疑。
    2.又上訴人雖不爭執被上訴人丁○○曾於97年7 月中旬交付
      其所出售之部分珠寶首飾即手錶1 只及祖母綠套組1 組之
      事實，惟主張其並未同意就該部分珠寶首飾解除買賣契約
      等語。質之上訴人因被上訴人甲○○一次購買多件珠寶首
      飾而售以優惠價格並附加贈品，既係成立單一不可分割之
      買賣契約，衡情，其在被上訴人甲○○未退還全部珠寶首
      飾及附加贈品之情況下，斷無可能同意就單項珠寶首飾解
      除買賣契約並返還出貨憑單上所載該項貨品之價金，此由
      被上訴人丁○○亦自承：「丙○○最早曾經告訴我說要我
      們把貨物全部退還給他，當作沒有這筆交易」等情自明（
      見本院卷第46頁），且被上訴人亦未舉證證明上訴人與被
      上訴人甲○○確已就手錶1 只及祖母綠套組1 組達成解除
      買賣契約之合意，則被上訴人甲○○自仍應依上開買賣契
      約給付該部分貨品之買賣價金。從而，被上訴人以上訴人
      與被上訴人甲○○間之買賣契約業已合意解除為由提出之
      票據原因關係抗辯，即屬無據。
  (三)按支票不獲付款時，執票人於行使或保全支票上權利之行為
    後，對於背書人、發票人及支票上其他債務人得行使追索權
    ；又發票人、承兌人、背書人及其他票據債務人，對於執票
    人連帶負責；另執票人向支票債務人行使追索權時，得請求
    自為付款提示日起之利息，如無約定利率者，依年利6 釐計
    算，票據法第144 條、第85條第1 項、第96條第1 項、第13
    3 條分別定有明文。系爭支票經上訴人於97年5 月26日提示
    付款，因存款不足而遭退票，迄今尚有380,000 元未獲清償
    ，已如前述，則被上訴人既係系爭支票之發票人及背書人，
    原告自得依上開規定請求被上訴人連帶給付該支票未獲清償
    之票款380,000 元，及自付款提示日即97年5 月26日起至清
    償日止，按週年利率百分之6 計算之利息。
  (四)綜上所述，上訴人本於票據之法律關係，請求被上訴人連帶
    給付380,000 元，及自97年5 月26日起至清償日止，按週年
    利率百分之6 計算之利息，為有理由，應予准許。原審就上
    開應准許部分，為上訴人敗訴之判決，尚有未洽，上訴意旨
    就此部分求予廢棄改判，為有理由，爰由本院予以廢棄改判
    如主文第2 項所示。
七、據上論結，本件上訴為有理由，依民事訴訟法第436 條之1
    第3 項、第463 條、第385 條第1 項前段、第450 條、第85
    條第2 項，判決如主文。
中    華    民    國    98    年    4     月    29    日
                  民事第三庭審判長法  官  朱耀平
                                  法  官  邱靜琪
                                  法  官  王瑜玲
以上正本證明與原本無異
對本判決不得上訴。
中    華    民    國    98    年    5     月    4     日
                                  書記官  黃美雲


司法院資訊處製作；財團法人民間司法改革基金會備份。
